【裁判字號】    89,台上,7929
【裁判日期】    891228
【裁判案由】    違反農會法
【裁判全文】
最高法院刑事判決                              八十九年度台上字第七九二九號
    上  訴  人  甲○○
右上訴人因違反農會法案件，不服台灣高等法院台中分院中華民國八十七年九月二十
三日第二審判決（八十七年度上訴字第一八一五號，起訴案號：台灣苗栗地方法院檢
察署八十六年度偵字第一五二九號），提起上訴，本院判決如左：
    主  文
原判決撤銷，發回台灣高等法院台中分院。
    理  由
本件原判決撤銷第一審科刑判決，改判依牽連犯及想像競合犯關係，從一重論處上訴
人甲○○共同以非法方法妨害總幹事之聘任罪刑，固非無見。
惟查：科刑之判決書，對於犯罪事實，必須詳加認定，明確記載，然後於理由內明
其認定犯罪事實所憑之證據及其認定之理由。使事實與理由兩相一致，方足以資論罪
科刑。又「農會置總幹事一人，由理事會就中央或省市主管機關遴選之合格人員中聘
任」。「合於左列規定者，得登記為農會總幹事候聘人」；農會法第二十五條第一項
、第二十五條之一分別定有明文。原判決於理由二內說明「核被告甲○○與另案被告
郭達德共同基於以提供資金予候選人劉錦鳳賄選之非法方法，以爭取劉錦鳳對總幹事
候聘人郭達德之支持，希劉錦鳳日後當選農會代表，並繼選上農會理事，於聘任農會
總幹事時，應投票支持郭達德，藉以妨害西湖鄉農會總幹事依法聘任之犯意聯絡，轉
交郭達德所交付之資金新台幣（下同）二十萬元予劉錦鳳，約定劉錦鳳應以賄選之方
式進行競選活動，及若當選後，應支持郭達德續任總幹事，所為係犯農會法……及同
法第四十七條之三第二項之以非法方法，妨害總幹事之聘任罪」，但於事實欄內僅記
載「……緣苗栗縣西湖鄉第十三屆農會會員代表改選前，於民國八十五年十一月間即
有現任西湖鄉農會信用部主任何木炎及現任總幹事郭達德二人，分別表明登記候聘西
湖鄉農會總幹事之意願……」，對於郭達德有無登記為農會總幹事候聘人﹖是否經遴
選之合格候聘人﹖劉錦鳳是否當選西湖鄉農會理事﹖以及西湖鄉農會聘任總幹事時，
上訴人及郭達德如何以強暴、脅迫或類似強暴、脅迫之其他非法方法妨害總幹事之聘
任﹖均未明白認定，詳細記載，亦未於判決內說明所憑之證據及其認定之理由，遽認
上訴人以一行為觸犯農會法第四十七條之一第一項第三款及「同法第四十七條之三第
二項」之罪，要難謂為適法。上訴意旨指摘原判決不當，非無理由，應認原判決有發
回更審之原因。
據上論結，應依刑事訴訟法第三百九十七條、第四百零一條，判決如主文。
中      華      民      國    八十九    年     十二     月    二十八    日
                              最高法院刑事第三庭
                                  審判長法官  洪  清  江
                                        法官  吳  昆  仁
                                        法官  李  伯  道
                                        法官  陳  世  雄
                                        法官  花  滿  堂
      右正本證明與原本無異
                                              書  記  官
中      華      民      國     九十     年      一      月      三      日


司法院資訊處製作；財團法人民間司法改革基金會備份。
